【裁判字號】    89,訴,1253
【裁判日期】    900612
【裁判案由】    違反槍砲彈藥刀械管制條例
【裁判全文】
臺灣臺中地方法院刑事判決                        八十九年度訴字第一二五三號
    公  訴  人  台灣台中地方法院檢察署檢察官
    被      告  甲○○
    選任辯護人  高進棖
右列被告因違反槍砲彈藥刀械管制條例案件，經檢察官提起公訴（八十九年度偵字第
七三二七號），本院判決如左：
    主  文
甲○○未經許可，持有可發射子彈具有殺傷力之改造玩具手槍，處有期徒刑壹年陸月
，併科罰金新台幣拾萬元，罰金如易服役，以新台幣玖佰元即銀元參佰元折算壹日。
扣案仿ＣＯＬＴ廠半自動四五手槍製造之玩具槍壹把（槍支管制編號0000000000）沒
收。又以加害生命、身體之事，恐嚇他人致生危害於安全，處有期徒刑肆月，扣案之
仿ＣＯＬＴ廠半自動四五手槍製造之玩具槍壹把（槍支管制編號0000000000）及子彈
壹顆（試射無法擊發，不具殺傷力）均沒收。主刑部分應執行有期徒刑壹年捌月，併
科罰金新台幣拾萬元，罰金如易服役，以新台幣玖佰元即銀元參佰元折算壹日。
    事  實
一、甲○○認乙○○曾經駕駛吊車擦撞其駕駛之ＲＢ０８６６號自用小客車保險桿，
    於民國（下同）八十九年一月二十七日某時起，因不詳原因，在不詳之地點，未
    經許可，持有可發射子彈，具有殺傷力之ＣＯＬＴ廠半自動四五手槍製造之玩具
    槍壹把（槍支管制編號：0000000000），及具有殺傷力之子彈三顆，同日上午七
    時多許，適見乙○○在其位於台中縣太平市○○路一五七巷三十九弄十四號住處
    附近上下貨，乃與乙○○發生爭吵，同日上午八時五十分許（公訴人誤載為同日
    上午九時五十分許），臨時起意以持有之槍彈恐嚇乙○○，乃進入其前開住處拿
    出前開改造之玩具手槍一把（內裝有子彈四顆，三顆具有殺傷力，一顆不具有殺
    傷力），並走到乙○○前面，先將槍及子彈放在背後，然後對著乙○○說：「你
    很厲害」，然後就從背後把槍拿到前面，使乙○○心生畏懼，以此加害生命、身
    體之事，恐嚇他人致生危害於他人之安全，嗣因在前開地點附近之工廠工作之丙○○、丁○○二人發現甲○○持有前開槍彈，乃往工廠後面跑，並在該工廠後面
    之路邊，由丁○○以其手機報警稱該處有人拿槍，台中縣警察局霧峰分局太平分
    駐所之警員據報前往查看，甲○○見狀即將前開槍彈往其所有之ＲＢ０８６６號
    吉普車車下丟，嗣為警在前開吉普車下查獲並扣得其所有之前開改造玩具手槍及
    子彈四顆（其中三顆有殺傷力，業經試射滅失，另一顆沒有殺傷力）。
二、案經台中縣警察局霧峰分局報請台灣台中地方法院檢察署檢察官偵查起訴。
    理  由
一、訊據被告甲○○矢口否認有前開非法持有槍彈之情事，辯稱伊不知道槍枝為何會
    在伊車下，伊沒有持有過該槍彈云云，惟查右開事實業據告訴人乙○○於警訊、
    偵訊及本院調查、審理時指訴歷歷，核與證人丁○○到庭結證稱：「我有看到被
    告丟槍，他走出來，把槍丟在他的車底下」等語，及證人丙○○於本院審理時結
    證稱：伊上班後十五分鐘到半個鐘頭左右，看到被告亮槍，原先放在背後等語相
    符，並有扣案之改造玩具手槍壹把（槍支管制編號0000000000）、子彈四顆扣案
    可稽，且被告為警查獲時扣得之槍、彈經送內政部警政署刑事警察局鑑驗結果，
    認該送鑑改造手槍一枝，係以仿ＣＯＬＴ廠半自動四五手槍製造之玩具手槍換裝
    車通之金屬槍管改造而成，擊發機械正常，具發射子彈功能，具殺傷力；送鑑土
    造子彈四顆，試射結果，三顆可擊發，認具殺傷力，一顆無法擊發，依現狀認不
    具殺傷力。分別有該局八十九年二月十日刑鑑字第一四五九三號鑑驗通知書及九
    十年四月十七日（九十）刑鑑字第四九０五四號函各一份在卷可稽。是事証明確
    ，被告右揭犯行，洵堪認定。
二、核被告所為，係犯槍砲彈藥刀械管制條例第十一條第四項之未經許可持有可發射
    子彈具有殺傷力之改造手槍罪、同法第十二條第四項之未經許可持有子彈罪及刑
    法第三百零五條之罪。其以一行為同時持有一把改造槍枝及三顆子彈，係一行為
    觸犯上開罪名，為想像競合犯，應依刑法第五十五條之規定從重論以一未經許可
    持有改造手槍罪。又所犯前開未經許可持有改造手槍罪與刑法第三百零五條之罪
    ，犯意各別，罪名亦殊，應分論併罰，公訴人認有方法結果之牽連關係，容有誤
    會。爰審酌被告犯罪之動機、目的、手段、所生危害及犯後飾詞狡辯之態度等一
    切情狀，各量處如主文所示之刑，罰金部分並諭知易服勞役之折算標準，並定其
    應執行刑。扣案具有殺傷力之改造之玩具手槍一把為違禁物，應依刑法第三十八
    條第一項第一款之規定宣告沒收。扣案之子彈三顆固具有殺傷力，但已於鑑驗時
    採樣試射完畢，而不存在，而擊發後之彈殼及彈頭，依其現狀，並非違禁物，爰
    不在此宣告沒收，至扣案之另一顆土造子彈，無法擊發，但係被告恐嚇他人所用
    之物，業經前開證人及告訴人到庭證述明確，且該槍彈係被告由其住處內取出之
    物，亦經前開證人到庭結證明確，堪認係被告所有之物，依刑法第三十八條第一
    項第二款沒收之。
三、另按修正後槍砲彈藥刀械管制條例第十九條第一項雖規定犯同條例第十一條之罪
    ，經判處有期徒刑者，應於刑之執行完畢或赦免後，令入勞動場所強制工作，其
    期間為三年。惟該規定不問對行為人有無預防矯治其社會危險性，一律宣告付強
    制工作三年，實不符法治國家保障人權原理下之比例原則，業於八十七年十二月
    十八日經司法院大法官會議釋字第四七一號解釋，認此部分應自該解釋公布之日
    起不予適用，且犯該條例第十九條第一項所列舉之罪，應依個案情節符合比例原
    則部分與否，適用該條例宣告保安處分。查被告雖於事後曾持改造槍枝恐嚇他人
    ，惟查係因渠等間有車禍糾紛所致，且該日亦未造成實際傷害，情節尚非重大，
    是本院認其行為之危險性、嚴重性與該保安處分宣告之目的及必要性尚難謂相當
    ，參酌司法院大法官會議釋字第四七一號解釋意旨，爰不予宣告保安處分，併此
    敘明。
據上論斷，應依刑事訴訟法第二百九十九條第一項前段，槍砲彈藥刀械管制條例第十
一條第四項、第十二條第四項，刑法第十一條前段、第三百零五條、第五十五條、第
四十二條第二項、第五十一條第五款、第三十八條第一項第一款、第二款、現行法規
所定貨幣單位折算新台幣條例第二條，判決如主文。
中    華    民    國      九十      年       六      月     十二    日
                              臺灣臺中地方法院刑事第二庭
                                    法  官  陳 如 玲
右正本證明與原本無異。
如不服本判決，應於判決送達後十日內向本院提出上訴狀，上訴於臺灣高等法院臺中
分院( 須附繕本 )。
                                    書記官
中    華    民    國      九十      年       六      月     十三    日
附錄論罪科刑法條：
槍砲彈藥刀械管制條例第十一條第四項：
未經許可，持有、寄藏或意圖販賣而陳列第一項所列槍砲者，處一年以上七年以下有
期徒刑，併科新臺幣七百萬元以下罰金。
刑法第三百零五條
以加害生命、身體、自由、名譽、財產之事恐嚇他人，致生危害於安全者，處二年以
下有期徒刑、拘役或三百元以下罰金。


司法院資訊處製作；財團法人民間司法改革基金會備份。
